最高法院刑事判決　　　　　　九十六年度台上字第一一七六號
上　訴　人　甲○○
上列上訴人因違反著作權法案件，不服台灣高等法院中華民國九
十四年十二月二十三日第二審更審判決（九十四年度上更(二)字第
五五七號，起訴案號：台灣台北地方法院檢察署九十一年度偵字
第四二七七號），提起上訴，本院判決如下：
    主  文
原判決撤銷，發回台灣高等法院。
    理  由
原判決認定上訴人甲○○有如原判決事實欄所示之犯行，因而撤
銷第一審之科刑判決，改判仍論處上訴人以犯明知為侵害著作權
之物，意圖營利而交付之方法侵害他人之著作權為常業罪刑（累
犯，處有期徒刑一年一月）；固非無見。
惟查：（一）犯罪事實應依證據認定，有罪之判決書，應於理由
內記載認定犯罪事實所憑之證據及其認定之理由，否則即有理由
不備之違法。原判決事實認定：上訴人自民國九十年十月五日之
後，至九十一年二月四日遭查獲時止，在其經營之瑪琍行電視遊
樂器專賣店（下稱瑪琍行），販賣盜版光碟及卡匣，而分別侵害
日商新力電腦娛樂股份有限公司（下稱新力公司）、日商思奎爾
有限公司（下稱思奎爾公司）及日商任天堂股份有限公司（下稱
任天堂公司）之商標權、著作權，並足以生損害於上開公司等情
。理由內並說明：「被告（即上訴人）自九十年十月五日以後起
至同年十二月二十九日止之犯罪行為，雖未據檢察官起訴，然與
其經起訴有罪之犯行間，有常業犯之實質上一罪（違反著作權法
部分）及連續犯之裁判上一罪（違反商標法及偽造文書部分）關
係，本院（即原審）自應併予審判」等語（見原判決正本第十頁
）；惟原判決就何以認定上訴人自九十年十月五日之後起至同年
十二月二十九日止之間，有上開販賣盜版光碟及卡匣之事實，並
未於理由內敘明其判斷之依據及認定之理由，判決自有理由不備
之違誤。且依原判決事實欄之記載：附表二所示之電腦程式著作
〔即GRAN TURISMO 2001 TOKYO（中譯：GT實戰2K1東京）〕，係
新力公司於西元二００二年（即民國九十一年）一月一日所創作
發行，依九十一年一月一日在我國管轄區域內生效之世界貿易組
織（WTO ）與貿易有關之智慧財產權協定，應受我國著作權法之
保護等情；則上訴人如何提前自九十年十月五日之後（即九十一
年一月一日之前）即販賣該新力公司創作之 GRAN TURISMO 2001
TOKYO（中譯：GT實戰2K1東京遊戲）盜版光碟？原判決未說明其
論斷之理由，有理由不備之違誤。（二）按事實審法院依職權調
查所得之證據，如其內容或對同一待證事實之價值不相一致時，
自應依論理及經驗法則加以取捨，形成心證，於判決書之理由欄
內詳予說明，以憑認定事實；否則，如就此等證據未加取捨，全
部採為認定犯罪事實之依據，而未說明理由，即有證據上理由矛
盾及理由不備之違法。原判決理由說明：「證人林秋萍於警詢及
原審法院（第一審）訊問時，也證述其曾於九十一年一月二十二
日至瑪琍行翻閱扣案遊戲目錄後，向被告購買盜版之新力公司遊
戲光碟等情屬實」等語（見原判決正本第四頁理由(一)部分），似
併採證人林秋萍在警詢及第一審之證詞為不利上訴人之認定；惟
依卷內資料，證人林秋萍在警詢中指稱：伊於九十一年一月二十
二日再前往上訴人經營之瑪琍行，以新台幣二百五十元購得META
L GEAR SOLID2 等語（見警聲搜字卷第四頁反面）；在第一審審
理中證稱：伊前去上訴人經營之瑪琍行購買PS2 等語（見訴字卷
第一九三頁、第一九四頁）；倘屬無訛，則證人林秋萍警詢所供
係其向上訴人購買「METAL GEAR SOLID2 」，似與其在審理中證
述之情形不符，且上開「METAL GEAR SOLID2 」，似未列於原判
決附表三及附表四所載上訴人販賣盜版新力公司著作之光碟及卡
匣內；則原判決就同一待證事實，併引用上開內容不一致之證據
，復未於理由內說明其取捨證據之理由，有證據上理由矛盾及理
由不備之違誤。以上，或係上訴意旨所指摘，或屬本院得依職權
調查之事項，應認原判決仍有撤銷發回之原因。另原判決敘明不
另為無罪諭知部分，檢察官認與前揭發回部分有裁判上一罪關係
，及原判決其他有裁判上一罪關係部分，基於審判不可分原則，
均應一併發回。上訴人行為後，著作權法第九十四條有關常業犯
之規定，業經修正刪除，案既發回，更審時應注意及之。
據上論結，應依刑事訴訟法第三百九十七條、第四百零一條，判
決如主文。
中　　華　　民　　國　九十六　年　　三　　月　　八　　日
                      最高法院刑事第十一庭
                          審判長法官  林　永　茂
                                法官  洪　文　章
                                法官  蘇　振　堂
                                法官  蕭　仰　歸
                                法官  何　菁　莪
      本件正本證明與原本無異
                                      書  記  官
中　　華　　民　　國　九十六　年　　三　　月 　十二   日
                                                      G
